ACORDAO-COMPLETO-2525960

ACÓRDÃO 1380/2022 ATA 8/2022 - SEGUNDA CÂMARA

VISTOS, relatados e discutidos estes autos da Tomada de Contas Especial instaurada pela Secretaria Especial do Desenvolvimento Social/Ministério da Cidadania contra o Sr. Erço de Oliveira Paiva, ex-prefeito de Arês/RN, em face da não comprovação da boa e regular aplicação dos recursos transferidos ao município pelo Fundo Nacional de Assistência Social, na modalidade fundo a fundo, para execução dos programas Proteção Social Básica e Proteção Social Especial, no exercício de 2010.
ACORDAM os Ministros do Tribunal de Contas da União, reunidos em sessão da 2ª Câmara, ante as razões expostas pelo Relator em:
9.1. com fundamento nos arts. 1º, inciso I, 16, inciso III, alíneas "b" e "c", 19, caput, e 23, inciso III, da Lei 8.443/1992, julgar irregulares as contas do Sr. Erço de Oliveira Paiva, condenando-o ao pagamento das quantias abaixo discriminadas, atualizadas monetariamente e acrescidas dos juros de mora, calculados a partir das datas indicadas até a do efetivo recolhimento, com a fixação do prazo de 15 (quinze) dias, a contar da notificação, para que comprove, perante o Tribunal (art. 214, inciso III, alínea "a", do Regimento Interno/TCU) , o recolhimento da dívida ao Fundo Nacional de Assistência Social, na forma prevista na legislação em vigor:
	Valor (R$) 
	Data 

	650,00
	14/01/2010

	4.500,00
	14/01/2010

	3.214,84
	15/01/2010

	4.500,00
	19/01/2010

	3.768,75
	19/01/2010

	3.768,75
	20/01/2010

	5.179,52
	02/02/2010

	650,00
	24/02/2010

	4.500,00
	04/03/2010

	4.500,00
	04/03/2010

	1.670,40
	05/03/2010

	4.500,00
	16/03/2010

	1.670,40
	24/03/2010

	650,00
	24/03/2010

	4.500,00
	25/03/2010

	3.768,75
	31/03/2010

	1.195,82
	12/04/2010

	650,00
	12/04/2010

	4.500,00
	14/04/2010

	4.500,00
	22/04/2010

	3.768,75
	26/04/2010

	4.500,00
	11/05/2010

	650,00
	11/05/2010

	4.500,00
	19/05/2010

	2.962,71
	24/05/2010

	650,00
	11/06/2010

	4.500,00
	14/06/2010

	4.500,00
	17/06/2010

	4.500,00
	29/06/2010

	650,00
	07/07/2010

	4.500,00
	15/07/2010

	650,00
	11/08/2010

	4.500,00
	27/08/2010

	4.500,00
	30/08/2010

	1.688,00
	09/09/2010

	650,00
	09/09/2010

	4.500,00
	17/09/2010

	4.500,00
	25/10/2010

	650,00
	25/10/2010

	4.500,00
	12/11/2010

	68,80
	23/11/2010

	4.500,00
	30/12/2010

9.2. aplicar ao Sr. Erço de Oliveira Paiva a multa prevista nos arts. 19, caput, e 57 da Lei 8.443/1992, no valor de R$ 26.000,00 (vinte e seis mil reais) , fixando-lhe o prazo de 15 (quinze) dias, a contar da notificação, para que comprove, perante o Tribunal (artigo 214, inciso III, alínea "a", do Regimento Interno/TCU) , o recolhimento da dívida ao Tesouro Nacional, atualizada monetariamente desde a data do presente Acórdão até a do efetivo recolhimento, se for paga após o vencimento, na forma da legislação em vigor;
9.3. autorizar, caso requerido, nos termos do art. 26 da Lei 8.443/1992, c/c o art. 217 do Regimento Interno/TCU, o parcelamento das dívidas em até 36 (trinta e seis) parcelas mensais e sucessivas, sobre as quais incidirão os correspondentes acréscimos legais (débito: atualização monetária e juros de mora; multa: atualização monetária) , esclarecendo ao responsável que a falta de pagamento de qualquer parcela importará no vencimento antecipado do saldo devedor, sem prejuízo das demais medidas legais;
9.4. autorizar, desde logo, nos termos do art. 28, inciso II, da Lei 8.443/1992, a cobrança judicial das dívidas, caso não atendidas a notificação; 
9.5. com fundamento nos arts. 93 da Lei 8.443/1992 e 213 do Regimento Interno/TCU, arquivar as contas do Município de Arês/RN, sem julgamento de mérito e sem cancelamento do débito a seguir especificado, a cujo pagamento continuará obrigado o devedor, para que lhe possa ser dada quitação: 
	Valor (R$) 
	Data

	528,34
	2/2/2010

	2.812,00
	9/9/2010

	4.500,00
	20/10/2010

	4.500,00
	23/11/2010

	61,18
	24/12/2010

	26,88
	23/11/2010

9.6. enviar cópia deste Acórdão à Procuradoria da República no Estado do Rio Grande do Norte, nos termos do § 7° do art. 209 do Regimento Interno/TCU, para a adoção das medidas que entender cabíveis, e à Secretaria Nacional de Assistência Social/Ministério da Cidadania, para ciência.

Tomada de Contas Especial instaurada contra ex-prefeito, em face da não comprovação da boa e regular aplicação de parte dos recursos transferidos ao município, no âmbito do PSB/2011 e do PSE/2011.

Segunda Câmara

Município de Arês/RN.

3. Responsáveis: Erço de Oliveira Paiva (XXX.435.697-XX) e Município de Arês/RN (08.161.234/0001-22).

13.1. Ministros presentes: Bruno Dantas (Presidente), Augusto Nardes, Aroldo Cedraz e Antonio Anastasia.
13.2. Ministros-Substitutos presentes: Marcos Bemquerer Costa (Relator) e André Luís de Carvalho.

ACORDAO-COMPLETO-2568262

Acórdão 3124/2023 - Segunda Câmara

MARCOS BEMQUERER

Trata o processo da Tomada de Contas Especial instaurada pelo então Ministério do Desenvolvimento Social e Agrário (MDSA) contra o Sr. Erço de Oliveira Paiva, ex-prefeito de Arês/RN (gestão: 1º/01/2009 a 31/12/2012) , em face da não comprovação da boa e regular aplicação dos recursos transferidos ao município, pelo Fundo Nacional de Assistência Social - FNAS, na modalidade fundo a fundo, para execução dos programas Proteção Social Básica - PSB e Proteção Social Especial - PSE, no exercício de 2010.
2.	A Secretaria de Controle Externo de Tomada de Contas Especial - SecexTCE elaborou o histórico e o resumo do iter processual, bem como empreendeu o exame técnico da matéria por meio da instrução inserta à peça 90, que reproduzo em parte e com ajustes de forma:
"2. De acordo com o documento juntado à peça 1, p. 13-15, os repasses do FNAS, no exercício de 2010, para o município de Arês/RN atingiram o montante de R$ 278.274,67, e foram efetivados conforme demonstrado na tabela abaixo:
	Piso/Intervenção
	N. da Ordem bancária
	Data 
	Valor (R$) 

	IGD - Programa Bolsa Família 
	801278
	29/3/2010
	3.269,70

	IGD - Programa Bolsa Família 
	802147
	26/4/2010
	3.464,33

	IGD - Programa Bolsa Família 
	802313
	7/5/2010
	3.464,33

	IGD - Programa Bolsa Família 
	802978
	17/6/2010
	3.425,40

	IGD - Programa Bolsa Família 
	804235
	12/7/2010
	3.425,40

	IGD - Programa Bolsa Família 
	805268
	23/9/2010
	3.425,40

	IGD - Programa Bolsa Família 
	805293
	30/9/2010
	3.425,40

	IGD - Programa Bolsa Família 
	805714
	10/11/2010
	3.425,40

	IGD - Programa Bolsa Família 
	805687
	10/11/2010
	3.425,40

	IGD - Programa Bolsa Família 
	806695
	31/12/2010
	2.985,40

	Programa Bolsa Família
	800298
	19/1/2010
	4.500,00

	Programa Bolsa Família 
	800871
	4/3/2010
	4.500,00

	Programa Bolsa Família 
	801017
	16/3/2010
	4.500,00

	Programa Bolsa Família 
	802114
	22/4/2010
	4.500,00

	Programa Bolsa Família 
	802619
	19/5/2010
	4.500,00

	Programa Bolsa Família 
	803005
	17/6/2010
	4.500,00

	Programa Bolsa Família
	804319
	15/7/2010
	4.500,00

	Programa Bolsa Família
	804624
	27/8/2010
	4.500,00

	Programa Bolsa Família
	805156
	17/9/2010
	4.500,00

	Programa Bolsa Família
	805540
	25/10/2010
	4.500,00

	Programa Bolsa Família
	805744
	12/11/2010
	4.500,00

	Programa Bolsa Família
	806641
	30/12/2010
	4.500,00

	Piso Básico de Transição (PBT) 
	800423
	2/2/2010
	5.707,86

	Piso Básico Variável II
	800945
	5/3/2010
	1.670,40

	Piso Básico Variável II
	801046
	24/3/2010
	1.670,40

	Piso Básico Variável II
	801908
	12/4/2010
	1.670,40

	Piso Básico Variável II
	802464
	13/5/2010
	1.670,40

	Piso Básico Variável II
	802927
	14/6/2010
	1.670,40

	Piso Básico Variável II
	804292
	14/7/2010
	1.670,40

	Piso Básico Variável II
	804392
	6/8/2010
	1.670,40

	Piso Básico Variável II
	805032
	9/9/2010
	1.670,40

	Piso Básico Variável II
	805393
	13/10/2010
	1.670,40

	Piso Básico Variável II
	805659
	9/11/2010
	1.670,40

	Piso Básico Variável II
	806216
	9/12/2010
	1.670,40

	Piso Fixo de Média Complexidade (PFMC) 
	800093
	14/1/2010
	4.500,00

	Piso Fixo de Média Complexidade (PFMC) 
	800801
	4/3/2010
	4.500,00

	Piso Fixo de Média Complexidade (PFMC) 
	801229
	25/3/2010
	4.500,00

	Piso Fixo de Média Complexidade (PFMC) 
	801985
	14/4/2010
	4.500,00

	Piso Fixo de Média Complexidade (PFMC) 
	802370
	11/5/2010
	4.500,00

	Piso Fixo de Média Complexidade (PFMC) 
	802900
	14/6/2010
	4.500,00

	Piso Fixo de Média Complexidade (PFMC II) 
	803253
	29/6/2010
	4.500,00

	Piso Fixo de Média Complexidade (PFMC II) 
	804734
	30/8/2010
	4.500,00

	Piso Fixo de Média Complexidade (PFMC II) 
	804933
	9/9/2010
	4.500,00

	Piso Fixo de Média Complexidade (PFMC II) 
	805455
	20/10/2010
	4.500,00

	Piso Fixo de Média Complexidade (PFMC II) 
	805910
	23/11/2010
	4.500,00

	Piso Fixo de Média Complexidade (PFMC II) 
	806244
	24/12/2010
	4.500,00

	Piso Fixo de Média Complexidade (PFMC III) 
	803325
	30/6/2010
	2.200,00

	Piso Fixo de Média Complexidade (PFMC III) 
	804768
	31/8/2010
	2.200,00

	Piso Fixo de Média Complexidade (PFMC III) 
	805083
	9/9/2010
	2.200,00

	Piso Fixo de Média Complexidade (PFMC III) 
	805481
	20/10/2010
	2.200,00

	Piso Fixo de Média Complexidade (PFMC III) 
	805877
	23/11/2010
	2.200,00

	Piso Fixo de Média Complexidade (PFMC III) 
	806278
	24/12/2010
	2.200,00

	Projovem
	800326
	19/1/2010
	3.768,75

	Projovem
	800330
	20/1/2010
	3.768,75

	Projovem
	801320
	31/3/2010
	3.768,75

	Projovem
	802190
	26/4/2010
	3.768,75

	Projovem
	802650
	24/5/2010
	3.768,75

	Projovem
	803305
	30/6/2010
	3.768,75

	Projovem
	804265
	14/7/2010
	3.768,75

	Projovem
	804597
	23/8/2010
	3.768,75

	Projovem
	805192
	21/9/2010
	3.768,75

	Projovem
	805567
	25/10/2010
	3.768,75

	Projovem
	805964
	26/11/2010
	3.768,75

	Piso de Transição de Média Complexidade
	800208
	14/1/2010
	650,00

	Piso de Transição de Média Complexidade
	800626
	24/2/2010
	650,00

	Piso de Transição de Média Complexidade
	801126
	24/3/2010
	650,00

	Piso de Transição de Média Complexidade
	801855
	12/4/2010
	650,00

	Piso de Transição de Média Complexidade
	802431
	11/5/2010
	650,00

	Piso de Transição de Média Complexidade
	802816
	11/6/2010
	650,00

	Piso de Transição de Média Complexidade
	804147
	7/7/2010
	650,00

	Piso de Transição de Média Complexidade
	804453
	11/8/2010
	650,00

	Piso de Transição de Média Complexidade
	804875
	9/9/2010
	650,00

	Piso de Transição de Média Complexidade
	805602
	25/10/2010
	650,00

	Piso de Transição de Média Complexidade
	805945
	23/11/2010
	650,00

	Piso de Transição de Média Complexidade
	806673
	31/12/2010
	650,00

	Piso Variável de Média Complexidade
	800258
	15/1/2010
	4.000,00

	Piso Variável de Média Complexidade
	800770
	2/3/2010
	4.000,00

	Piso Variável de Média Complexidade
	801255
	25/3/2010
	4.000,00

	Piso Variável de Média Complexidade
	802032
	14/4/2010
	4.000,00

	Piso Variável de Média Complexidade
	802492
	13/5/2010
	4.000,00

	Piso Variável de Média Complexidade
	802735
	11/6/2010
	4.000,00

	Piso Variável de Média Complexidade
	804202
	8/7/2010
	4.000,00

	Piso Variável de Média Complexidade
	804481
	11/8/2010
	4.000,00

	Piso Variável de Média Complexidade
	805237
	23/9/2010
	4.500,00

	Piso Variável de Média Complexidade
	805425
	14/10/2010
	4.500,00

	Piso Variável de Média Complexidade
	805840
	17/11/2010
	4.500,00

	Piso Variável de Média Complexidade
	806570
	30/12/2010
	4.500,00

3. Segundo definido na Portaria/MDS 625/2010, a prestação de contas destes recursos deveria ser efetuada mediante o preenchimento eletrônico do Demonstrativo Sintético Anual da Execução Físico-Financeiro, constante do Sistema Único de Assistência Social (Suas-Web) . Tal demonstrativo, contudo, deveria ser referendado por parecer do Conselho Municipal de Assistência Social (CMAS) .
4. Conforme a Nota Técnica 973/2014 - CPCRFF/CGPC/DEFNAS, de 23/4/2014 (peça 1, p. 28-29) e Nota Técnica 291/2016 - CPCRFF/CGPC/DEFNAS, de 18/2/2016 (peça 1, p. 3-5) , o gestor encaminhou o Demonstrativo Sintético Anual da Execução Físico-Financeira (peça 1, p. 16-18) , porém, o CMAS não emitiu o parecer aludido no item 3, retro. O que equivale a dizer que não foram adotados todos os procedimentos necessários à prestação de contas dos valores transferidos pelo FNAS ao Município.
5. Além disso, a Procuradoria da República no Rio Grande do Norte noticiou a ocorrência de possíveis irregularidades na execução do PETI (peça 1, p. 19) .
6. Em face dos acontecimentos acima narrados, a Secretaria Nacional de Assistência Social (SNAS) solicitou ao Sr. Erço de Oliveira Paiva e ao CMAS que lhe encaminhasse a Ata de reunião e a Resolução do CMAS, contendo o  Parecer do Conselho sobre a prestação de contas dos recursos, bem como toda a documentação necessária à comprovação da regular aplicação dos valores repassados, a saber: notas fiscais, extratos bancários, notas de empenho, relação de pagamento, dentre outros, evidências da boa e correta aplicação dos recursos (peça 1, p. 30-31 e 87-91) . Contudo, não obteve resposta.
7. Diante do ocorrido, a SNAS/MDSA emitiu o Termo de reprovação das contas (peça 1, p. 8) , cabendo ressaltar que não foi examinada a aplicação dos valores repassados ao IGD - Bolsa Família, no montante de R$ 33.736,16, visto que esta intervenção não é gerenciada pelo FNAS. Assim, não logrou aprovação da SNAS o montante de recursos no valor de R$ 244.538,51, como consta do demonstrativo de débito juntado à peça 1, p. 93-126. 
8. Encerradas as medidas administrativas internas com vistas ao ressarcimento do débito sem que isso tenha se efetivado, a SNAS instaurou, intempestivamente, a TCE, cujo relatório compõe as páginas 129-133 da peça 1, em razão da não comprovação da regular execução da importância de R$ 244.538,51, em valor original, repassada pelo FNAS ao município de Arês/RN, no exercício de 2010.
9. Foi responsabilizado pelo dano quantificado na TCE e por sua correspondente reparação o Sr. Erço de Oliveira Paiva, que administrou o Município no período de 2009-2012 (peça 3) .
10. O Controle Interno emitiu Relatório, Certificado de Auditoria e Parecer do Dirigente do Órgão de Controle Interno (peça 1, p. 136-140) , anuindo com o encaminhamento proposto no relatório de TCE.  
11. Por fim, o Ministro de Estado do Desenvolvimento Social e Agrário tomou conhecimento das conclusões da tomada de contas especial e encaminhou o processo ao Tribunal de Contas da União para julgamento (peça 1, p. 145) .
12. Na instrução à peça 6, analisando a documentação contida nos autos, foi proposta a citação de Erço de Oliveira Paiva, nos seguintes moldes:
Ato impugnado: não comprovação da boa e regular aplicação de parte dos recursos transferidos pelo Fundo Nacional de Assistência Social ao município de Arês/RN, no exercício de 2010, para execução de programas de Proteção Social Básica (PSB) e Proteção Social Especial (PSE) , em razão da não apresentação dos elementos necessários à configuração da regular prestação de contas, conforme os normativos que regulamentavam a matéria, conforme consignado nas Notas Técnicas 973/2014 - CPCRFF/CGPC/DEFNAS (peça 1, p. 28-29) e 291/2016 - CPCRFF/CGPC/DEFNAS (peça 1, p. 3-5) ;
Débito apurado:
	Valor original do repassado (R$) 
	Data do repasse

	4.500,00
	19/1/2010

	4.500,00
	4/3/2010

	4.500,00
	16/3/2010

	4.500,00
	22/4/2010

	4.500,00
	19/5/2010

	4.500,00
	17/6/2010

	4.500,00
	15/7/2010

	4.500,00
	27/8/2010

	4.500,00
	17/9/2010

	4.500,00
	25/10/2010

	4.500,00
	12/11/2010

	4.500,00
	30/12/2010

	5.707,86
	2/2/2010

	1.670,40
	5/3/2010

	1.670,40
	24/3/2010

	1.670,40
	12/4/2010

	1.670,40
	13/5/2010

	1.670,40
	14/6/2010

	1.670,40
	14/7/2010

	1.670,40
	6/8/2010

	1.670,40
	9/9/2010

	1.670,40
	13/10/2010

	1.670,40
	9/11/2010

	1.670,40
	9/12/2010

	4.500,00
	14/1/2010

	4.500,00
	4/3/2010

	4.500,00
	25/3/2010

	4.500,00
	14/4/2010

	4.500,00
	11/5/2010

	4.500,00
	14/6/2010

	4.500,00
	29/6/2010

	4.500,00
	30/8/2010

	4.500,00
	9/9/2010

	4.500,00
	20/10/2010

	4.500,00
	23/11/2010

	4.500,00
	24/12/2010

	2.200,00
	30/6/2010

	2.200,00
	31/8/2010

	2.200,00
	9/9/2010

	2.200,00
	20/10/2010

	2.200,00
	23/11/2010

	2.200,00
	24/12/2010

	3.768,75
	19/1/2010

	3.768,75
	20/1/2010

	3.768,75
	31/3/2010

	3.768,75
	26/4/2010

	3.768,75
	24/5/2010

	3.768,75
	30/6/2010

	3.768,75
	14/7/2010

	3.768,75
	23/8/2010

	3.768,75
	21/9/2010

	3.768,75
	25/10/2010

	3.768,75
	26/11/2010

	650,00
	14/1/2010

	650,00
	24/2/2010

	650,00
	24/3/2010

	650,00
	12/4/2010

	650,00
	11/5/2010

	650,00
	11/6/2010

	650,00
	7/7/2010

	650,00
	11/8/2010

	650,00
	9/9/2010

	650,00
	25/10/2010

	650,00
	23/11/2010

	650,00
	31/12/2010

	4.000,00
	15/1/2010

	4.000,00
	2/3/2010

	4.000,00
	25/3/2010

	4.000,00
	14/4/2010

	4.000,00
	13/5/2010

	4.000,00
	11/6/2010

	4.000,00
	8/7/2010

	4.000,00
	11/8/2010

	4.500,00
	23/9/2010

	4.500,00
	14/10/2010

	4.500,00
	17/11/2010

	4.500,00
	30/12/2010

 Conduta: não apresentação dos elementos necessários à comprovação da boa e regular aplicação dos recursos que geriu, conforme estava obrigado, constitucional e legalmente;
Nexo de Causalidade: a conduta do ex-gestor implicou ofensa ao disposto no art. 70, da Constituição Federal de 1988, no art. 93 do Decreto-Lei 200, de 25 de fevereiro de 1967 e no art. 6º, § 3º da Portaria/MDS 625/2010.
13. Em cumprimento ao pronunciamento da Unidade (peça 8) , promoveu-se a citação de Erço de Oliveira Paiva, mediante o Ofício 621/2017-TCE/Secex-PI (peça 9) , destinado a seu endereço na base CPF da Receita Federal (peça 5) . Conforme aviso de recebimento (AR) da peça 10, os correios informaram que o responsável estava ausente. Encaminhou-se nova citação mediante o Ofício 1700/2017-TCU/Secex-PI (peça 16) , no mesmo endereço, obteve-se sucesso, na data de 30/1/2018, conforme AR (peça 19) .
14. O responsável solicitou prorrogação de prazo para apresentar a prestação e contas, alegando, de antemão, tê-la formalizado adequadamente na época devida, conforme demonstrado em ata do CMAS (peça 21, p. 2 e 5-6) .
15. A documentação apresentada pelo ex-gestor a título de alegações de defesa e prestação de contas compõe as peças 25 a 47 do processo. Trata-se de vasto acervo de documentos demonstrando a execução de recursos pela Secretaria Municipal de Assistência Social.
16. Por ocasião da análise feita na instrução anterior (peça 48) , chegou-se à conclusão que a documentação apresentada por Erço de Oliveira Paiva, a título de prestação de contas, em sua defesa, deveria ser encaminhada ao FNAS para que aquele órgão emitisse parecer conclusivo sobre a conformidade da aplicação dos recursos em questão 
17. No mesmo sentido, decorreram pronunciamentos uniformes da unidade técnica (peças 49 e 50) e Acórdão 1240/2019-TCU-Segunda Câmara-Rel. Ministro-Substituto Marcos Bemquerer Costa (peça 51) . 
18. A diligência ao Ministério da Cidadania foi efetuada por meio do Ofício 0993/2019- Secomp-2, de 1/8/2019, com ciência em 1/8/2019 (peça 55) .
19. O FNAS encaminhou resposta (peças 57-65) , cuja análise de toda a documentação encaminhada àquele órgão pelo TCU foi sintetizada na Nota Técnica 1708/2019 (peça 58) , com as conclusões resumidas no Despacho (peça 59) , que proporcionou o exame nesta instrução.
20. Na instrução precedente (peça 68) , analisando-se os documentos nos autos, concluiu-se pela necessidade de realização de citação para as seguintes irregularidades:
Débito 1 relacionado ao responsável Erço de Oliveira Paiva (CPF XXX.435.697-XX) , ex prefeito do município de Arês/RN, no período de 1/1/2009-31/12/2012, na condição de gestor:
	Valor (R$) 
	Data 

	4.500,00
	19/1/2010

	4.500,00
	4/3/2010

	4.500,00
	16/3/2010

	4.500,00
	22/4/2010

	4.500,00
	19/5/2010

	4.500,00
	17/6/2010

	4.500,00
	15/7/2010

	4.500,00
	27/8/2010

	4.500,00
	17/9/2010

	4.500,00
	25/10/2010

	4.500,00
	12/11/2010

	4.500,00
	30/12/2010

	5.179,52
	2/2/2010

	1.670,40
	5/3/2010

	1.670,40
	24/3/2010

	1.195,82
	12/4/2010

	4.500,00
	14/1/2010

	4.500,00
	4/3/2010

	4.500,00
	25/3/2010

	4.500,00
	14/4/2010

	4.500,00
	11/5/2010

	4.500,00
	14/6/2010

	4.500,00
	29/6/2010

	4.500,00
	30/8/2010

	1.688,00
	9/9/2010

	3.768,75
	19/1/2010

	3.768,75
	20/1/2010

	3.768,75
	31/3/2010

	3.768,75
	26/4/2010

	2.962,71
	24/5/2010

	650,00
	14/1/2010

	650,00
	24/2/2010

	650,00
	24/3/2010

	650,00
	12/4/2010

	650,00
	11/5/2010

	650,00
	11/6/2010

	650,00
	7/7/2010

	650,00
	11/8/2010

	650,00
	9/9/2010

	650,00
	25/10/2010

	68,80
	23/11/2010

	3.214,84
	15/1/2010

	Irregularidade 1: Ausência dos documentos comprobatórios de despesas realizadas com recursos oriundos dos programas de Proteção Social Básica (PSB) e Proteção Social Especial (PSE) no ano de 2010.
	Evidências da irregularidade: documentos técnicos presentes na peça 1, (p. 3-5 e p. 28-29) e peça 58.
	Normas infringidas: art. 70, parágrafo único, da Constituição Federal de 1988; art. 93, do Decreto-lei 200, de 25 de fevereiro de 1967, e art. 6º, § 3º da Portaria/MDS 625/2010.
	Cofre credor: Fundo Nacional de Assistência Social (FNAS) 
	Valor atualizado do débito (sem juros) em 23/10/2020: R$ 226.066,76 (peça 66) 
	Conduta: deixar de apresentar documentos comprobatórios das despesas realizadas.
	Nexo de causalidade: a não comprovação das despesas realizadas no âmbito dos programas de Proteção Social Básica (PSB) e Proteção Social Especial (PSE) , no ano de 2010, impediu a comprovação da regular aplicação dos recursos federais repassados, resultando em presunção de dano ao erário.
	Culpabilidade: não há excludentes de ilicitude, de culpabilidade e de punibilidade; é razoável supor que o responsável tinha consciência da ilicitude de sua conduta; era exigível conduta diversa da praticada, qual seja, comprovar por meio de documentos a efetiva aplicação dos recursos federais no âmbito dos programas do FNAS.
	Débito 2 relacionado ao responsável Erço de Oliveira Paiva (CPF XXX.435.697-XX) , ex-prefeito do município de Arês/RN, no período de 1/1/2009-31/12/2012, na condição de gestor:
	Valor (R$) 
	Data 

	528,34
	2/2/2010

	2.812,00
	9/9/2010

	4.500,00
	20/10/2010

	4.500,00
	23/11/2010

	61,18
	24/12/2010

	26,88
	23/11/2010

	Irregularidade 2: aplicação de recursos oriundos dos programas de Proteção Social Básica (PSB) e Proteção Social Especial (PSE) , no ano de 2010, em despesas consideradas inelegíveis.
	Evidências da irregularidade: documentos técnicos presentes na peça 1, (p. 3-5 e p. 28-29) e peça 58.
	Normas infringidas: art. 70, parágrafo único, da Constituição Federal de 1988; art. 93, do Decreto-lei 200, de 25 de fevereiro de 1967, e art. 6º, § 3º da Portaria/MDS 625/2010.
	Cofre credor: Fundo Nacional de Assistência Social (FNAS) 
	Valor atualizado do débito (sem juros) em 23/10/2020: R$ 31.710,50 (peça 67) 
	Conduta: aplicar recursos oriundos dos programas de Proteção Social Básica (PSB) e Proteção Social Especial (PSE) , no ano de 2010, em despesas consideradas inelegíveis.
	Nexo de causalidade: a aplicação dos recursos oriundos dos programas de Proteção Social Básica (PSB) e Proteção Social, no ano de 2010, nas despesas consideradas inelegíveis impediu a comprovação da regular aplicação dos recursos, resultando em dano ao erário.
	Culpabilidade: não há excludentes de ilicitude, de culpabilidade e de punibilidade; é razoável supor que o responsável tinha consciência da ilicitude de sua conduta; era exigível conduta diversa da praticada, qual seja, aplicar os recursos federais de acordo com as normas estabelecidas pelo FNAS.
21. Em cumprimento ao pronunciamento da unidade (peça 70) , foi efetuada citação do responsável, nos moldes adiante:
	Comunicação: Edital 0550/2021- Secomp-4 (peça 87) 
Data da Expedição: 20/11/2020
Data da Ciência: 27/5/2021 (peça 88) 
	
Comunicação: Ofício 4399/2021- Secomp-4 (peça 81) 
Data da Expedição: 1/3/2021
Data da Ciência: não houve (ausente) (peça 84) 
	Observação: ofício enviado para o endereço do responsável, conforme pesquisa na base de dados da Receita Federal, custodiada pelo TCU.
	
	Comunicação: 4400/2021- Secomp-4 (peça 80) 
Data da Expedição: 1/3/2021
Data da Ciência: não houve (ausente) (peça 82) 
Observação: ofício enviado para o endereço do responsável, conforme pesquisa na base de dados  no sistema do TSE, custodiada pelo TCU.
	
	Comunicação: Ofício 4401/2021- Secomp-4 (peça 79) 
Data da Expedição: 1/3/2021
Data da Ciência: não houve (Não procurado) (peça 83) 
Observação: ofício enviado para o endereço do responsável, conforme pesquisa na base de dados  no sistema do Renach, custodiada pelo TCU .
	
Comunicação: Ofício 60032/2020- Secomp-4 (peça 72) 
Data da Expedição: 20/11/2020
Data da Ciência: não houve (Não procurado) (peça 76 ) 
	Observação: ofício enviado para o endereço do responsável, conforme pesquisa na base de dados  no sistema da Receita Federal, custodiada pelo TCU.
	
	Comunicação: 60033/2020- Secomp-4 (peça 73) 
Data da Expedição: 20/11/2020
Data da Ciência: não houve (ausente) (peça 74) 
Observação: ofício enviado para o endereço do responsável, conforme pesquisa na base de dados  no sistema do TSE, custodiada pelo TCU.
	
22. Conforme Despacho de Conclusão das Comunicações Processuais (peça 76) , as providências inerentes às comunicações processuais foram concluídas. 
23. Transcorrido o prazo regimental, o responsável Erço de Oliveira Paiva permaneceu silente, nesta citação, porém não pode ser considerado revel, uma vez que já apresentou defesa anterior.
ANÁLISE DOS PRESSUPOSTOS DE PROCEDIBILIDADE DA IN/TCU 71/2012
Prejuízo ao Contraditório e Ampla Defesa
24. Verifica-se que não houve o transcurso de mais de dez anos desde o fato gerador sem que tenha havido a notificação dos responsáveis pela autoridade administrativa federal competente (art. 6º, inciso II, c/c art. 19 da IN/TCU 71/2012, modificada pela IN/TCU 76/2016) , uma vez que o fato gerador da irregularidade sancionada ocorreu até 30/12/2010, e o responsável foi notificado sobre a irregularidade pela autoridade administrativa competente conforme abaixo: 
25.  Erço de Oliveira Paiva, por meio do Ofício 1164/DEFNAS/SNAS/MDS (peça 1, p. 30-31) datado de 2/7/2008, com AR (peça 1, p. 88) datado de 5/4/2014.
Valor de Constituição da TCE 
26. Verifica-se, ainda, que o valor atualizado do débito apurado (sem juros) em 1/1/2017 é superior ao limite mínimo de R$ 100.000,00, na forma estabelecida conforme os arts. 6º, inciso I, e 19 da IN/TCU 71/2012, modificada pela IN/TCU 76/2016, uma vez que o valor original referente ao exercício de 2010 é de R$ 244.538,51.
OUTROS DÉBITOS NOS SISTEMAS DO TCU COM OS MESMOS RESPONSÁVEIS
27. Informa-se que foi encontrado débito imputável ao responsável em outros processos em tramitação no Tribunal, conforme se segue:
 (TC Processo 006.297/2019-6 - TCE instaurada pela Fundação Nacional de Saúde em razão da não comprovação da regular aplicação dos recursos repassados pela União, Termo de compromisso TC/PAC 0627/11, firmado com o/a Fundação Nacional de Saúde, Siafi/Siconv 671267, função Saúde, que teve como objeto Sistema de Esgotamento Sanitário MSD - nº da TCE no sistema: 635/2017) .
28. A tomada de contas especial está, assim, devidamente constituída e em condição de ser instruída.
EXAME TÉCNICO	
Da defesa do responsável Erço de Oliveira Paiva 
30. No caso vertente, a nova citação do responsável (Erço de Oliveira Paiva) se deu em endereços provenientes de pesquisas de endereços realizadas pelo TCU (vide parágrafos acima) , porquanto, devido ao insucesso de realizar a citação em endereços constantes na base de dados da Receita custodiada pelo TCU, buscou-se a notificação em endereços provenientes das bases de dados públicas custodiadas pelo TCU (TSE e Renach) e das bases de dados do próprio TCU. A entrega dos ofícios citatórios nesses endereços não ficou comprovada, razão pela qual promoveu-se a notificação por edital publicado no Diário Oficial da União (peça 88) .
31. Importante destacar que, antes de promover a citação por edital, para assegurar a ampla defesa, buscaram-se outros meios possíveis para localizar e citar o responsável, nos limites da razoabilidade, fazendo juntar aos autos informação comprobatória dos diferentes meios experimentados que restaram frustrados, tal como se demonstrou no item anterior da presente instrução (Acórdão 4851/2017-TCU-Primeira Câmara, Relator Min. Subst. Augusto Sherman) . 
32. Nos processos do TCU, a não manifestação não leva à presunção de que seriam verdadeiras todas as imputações levantadas contra os responsáveis, diferentemente do que ocorre no processo civil, em que a revelia do réu opera a presunção da verdade dos fatos narrados pelo autor (Acórdão 1009/2018-TCU-Plenário, Relator Min. Bruno Dantas; 2369/2013 - Plenário, Relator Min. Benjamin Zymler e 2449/2013 - Plenário, Relator Min. Benjamin Zymler) . Dessa forma, a avaliação da responsabilidade do agente não pode prescindir da prova existente no processo ou para ele carreada. 
33. Mesmo as novas alegações de defesa não sendo apresentadas, considerando o princípio da verdade real que rege esta Corte, procurou-se buscar, nas alegações de defesa apresentadas (peças 25-47) , por ocasião da citação anterior, argumentos que pudessem alcançar a elisão dos débitos em questão. 
I. Reanálise das alegações de defesa de Erço de Oliveira Paiva
34. Da análise dos documentos presentes nos autos, verifica-se que o tomador de contas concluiu pela ocorrência de irregularidades na prestação de contas dos recursos repassados ao município de Arês/RN, por força do Programa de Proteção Social Básica (PSB) e do Programa de Proteção Social Especial (PSE) , exercício de 2010, que deveria ter ocorrido até o último dia do mês de fevereiro de 2011 (29/2/2009) , com fundamento legal previsto no § 2º do artigo 6, da Portaria n° 625, 10 de agosto de 2010, que o prejuízo importaria no valor original de R$ 278.274,67, imputando-se a responsabilidade ao Sr. Erço de Oliveira Paiva, ex-prefeito municipal de Arês/RN, gestão 2009/2012.
35. Segundo a Nota Técnica (peça 1, p. 28-29) , datada de 23/4/2014, para que as contas fossem completamente prestadas, bastavam a apresentação dos seguintes documentos:
a)	 Ata de Reunião e Resolução do Conselho Municipal de Assistência Social, contendo o parecer do Conselho quanto à Prestação de Contas dos recursos repassados no exercício de 2007 para execução dos Programas do Sistema Único de Assistência Social;
b)	 Preenchimento de Planilha semelhante ao Demonstrativo Sintético da Execução Físico-Financeira, devidamente assinada e referendada pelo Conselho Municipal de Assistência Social.
36. Fica patente que, embora tenha ocorrido o preenchimento do Demonstrativo Sintético no Sistema, a prestação de contas não fora apresentada pelo responsável, uma vez que não houve apreciação tanto do Conselho Municipal de Assistência Social, quanto do FNAS. Assim, a documentação encaminhada (peças 25 a 47) , extemporaneamente, deve ser recebida como elementos a título de prestação de contas.
37. Importante salientar que, apesar da documentação trazida aos autos a título de prestação de contas dos recursos repassados pelo FNAS, no exercício de 2010, ao município de Arês/RN, a falta do Parecer do CMAS (documento principal que atesta a veracidade da aplicação dos recursos repassados, e demonstra se foram devidamente carreados para a finalidade de que trata os respectivos programas) impossibilitou a análise das constas no âmbito desse Tribunal.
38. Todavia, toda documentação foi encaminhada ao Ministério da Cidadania, com determinação dessa Egrégia Corte de Contas, para que se pronunciasse sobre a aprovação das contas apresentadas.
39. De modo que, o parecer emitido pelo Ministério da Cidadania, por meio da Nota Técnica 1708/2019 (peça 58) , com as conclusões resumidas no Despacho (peça 59) , é que vai balizar a análise para o devido julgamento destas contas.
40. De acordo com a análise feita por aquele órgão, o município de Arês/RN atendeu parcialmente a solicitação daquele Ministério e assim, a prestação de contas está apta para aprovação no valor de R$ 102.911,50, e para reprovação do valor de R$ 12.428,40, referentes às despesas inelegíveis. Insta esclarecer ainda que, não foi possível apresentar um parecer conclusivo quanto ao valor de R$ 3.108,00. 
41. Ressaltou-se ainda que na documentação apresentada, foram identificados gastos realizados através de contas bancárias referentes aos IGD's e contas não vinculadas ao repasse fundo a fundo, de modo que tais despesas não foram analisadas pelo órgão repassador. 
42. O resumo dos valores analisados e individualizados por subprogramas estão consignados, conforme tabela a seguir (peça 58) :
Tabela I
		Valores R$

	Piso
	Analisados
	Aprovado
	Reprovado
	Inconcluso

	Piso Básico de Transição 
	15.358,12
	13.837,78
	528,34 
	992,00

	Piso de Transição de Média Complexidade
	13.837,78
	1.231,20
	26,88
	-

	Piso Básico Fixo
	23.790,88
	11.917,70
	11.873,18
	-

	Projovem Adolescente - PBV I
	24.174,54
	23.418,54
	-
	756,00

	Piso Variável de Média Complexidade - PETI
	48.145,16
	46.785,16
	-
	1.360,00

	Piso Fixo de Média Complexidade - PAEFI
	5.721,12
	5.721,12
	-
	-

	Total 
	131.027,60 
	102.911,50
	12.428,40
	3.108,00

43. Isso, quer dizer que a prestação de contas, analisada agora, com os novos elementos apresentados pela defesa, foi aprovada parcialmente pelo FNAS. De um valor total repassado equivalente a R$ 244.538,51, tem-se a aprovação de R$ 102.911,50. 
44. Com isso, restou um débito equivalente a R$ 141.627,01, dos quais, R$ 129.198,61, referem-se a gastos sem comprovação de despesas e R$ 12.428,40, referem-se a gastos com despesas impugnadas, em virtude de terem sido considerados inelegíveis.
45. Assim, os argumentos apresentados pela defesa, em forma de apresentação de novos elementos (peças 25-47) , devem ser parcialmente acatados, em função da aprovação parcial das contas do responsável pelo FNAS, uma vez que o defendente, conforme exposto, conseguiu comprovar a boa e regular aplicação de parte dos recursos repassados ao Município e utilizados sob sua gestão.
46. Assim, o julgamento das contas deveria ser pela irregularidade, não fosse a reprovação de parte das despesas apresentadas, no valor de R$ 12.428,40, consideradas inelegíveis.
Apuração do débito
47. Com relação à busca na composição do valor do débito, partindo da identificação dos repasses (peça 1, p. 13-15) , conforme os subprogramas, tem-se a tabela II a seguir, com os respectivos valores de repasse, descontando-se os valores aprovados pelo FNAS obtidos na tabela I, levando-se em conta as datas mais recentes, sem prejuízo ao responsável, com o fim de se obter os débitos a serem cobrados na nova citação:
Débito englobando as duas irregularidades
Tabela II
	Programa Bolsa Família
 (R$) 
	Data
	Piso Básico de Transição (PBT) e
Piso Básico Variável II
 (R$) 
	Data
	Piso Fixo de Média Complexidade (PFMC) e I, II e III
 (R$) 
	Data
	Projovem Adolescente - PBV I
 (R$) 
	Data

	4.500,00
	19/1/2010
	5.707,86
	2/2/2010
	4.500,00
	14/1/2010
	3.768,75
	19/1/2010

	4.500,00
	4/3/2010
	1.670,40
	5/3/2010
	4.500,00
	4/3/2010
	3.768,75
	20/1/2010

	4.500,00
	16/3/2010
	1.670,40
	24/3/2010
	4.500,00
	25/3/2010
	3.768,75
	31/3/2010

	4.500,00
	22/4/2010
	1.195,82
	12/4/2010
	4.500,00
	14/4/2010
	3.768,75
	26/4/2010

	4.500,00
	19/5/2010
			4.500,00
	11/5/2010
	2.962,71
	24/5/2010

	4.500,00
	17/6/2010
			4.500,00
	14/6/2010
		
	4.500,00
	15/7/2010
			4.500,00
	29/6/2010
		
	4.500,00
	27/8/2010
			4.500,00
	30/8/2010
		
	4.500,00
	17/9/2010
			4.500,00
	9/9/2010
		
	4.500,00
	25/10/2010
			4.500,00
	20/10/2010
		
	4.500,00
	12/11/2010
			4.500,00
	23/11/2010
		
	4.500,00
	30/12/2010
			61,18,00
	24/12/2010
		
	Total
		Total
		Total
		Total
	
	54.000,00
		10.244,48
		49.561,18
		18.037,71

	Piso de Transição de Média Complexidade
 (R$) 
	Data
	Piso Variável de Média Complexi-dade
 (R$) 
	Data
				
	650,00
	14/1/2010
	3.214,84
	15/1/2010
				
	650,00
	24/2/2010
						
	650,00
	24/3/2010
						
	650,00
	12/4/2010
						
	650,00
	11/5/2010
						
	650,00
	11/6/2010
						
	650,00
	7/7/2010
						
	650,00
	11/8/2010
						
	650,00
	9/9/2010
						
	650,00
	25/10/2010
						
	68,80
	23/11/2010
						
	Total
		Total
					
	6.568,80
		3.214,84
				Total geral
	141.627,01

48. Desse modo, chegou-se ao quantitativo do débito global:
	Valor original do repassado (R$) 
	Data do repasse

	4.500,00
	19/1/2010

	4.500,00
	4/3/2010

	4.500,00
	16/3/2010

	4.500,00
	22/4/2010

	4.500,00
	19/5/2010

	4.500,00
	17/6/2010

	4.500,00
	15/7/2010

	4.500,00
	27/8/2010

	4.500,00
	17/9/2010

	4.500,00
	25/10/2010

	4.500,00
	12/11/2010

	4.500,00
	30/12/2010

	5.707,86
	2/2/2010

	1.670,40
	5/3/2010

	1.670,40
	24/3/2010

	1.195,82
	12/4/2010

	4.500,00
	14/1/2010

	4.500,00
	4/3/2010

	4.500,00
	25/3/2010

	4.500,00
	14/4/2010

	4.500,00
	11/5/2010

	4.500,00
	14/6/2010

	4.500,00
	29/6/2010

	4.500,00
	30/8/2010

	4.500,00
	9/9/2010

	4.500,00
	20/10/2010

	4.500,00
	23/11/2010

	61,18,00
	24/12/2010

	3.768,75
	19/1/2010

	3.768,75
	20/1/2010

	3.768,75
	31/3/2010

	3.768,75
	26/4/2010

	2.962,71
	24/5/2010

	650,00
	14/1/2010

	650,00
	24/2/2010

	650,00
	24/3/2010

	650,00
	12/4/2010

	650,00
	11/5/2010

	650,00
	11/6/2010

	650,00
	7/7/2010

	650,00
	11/8/2010

	650,00
	9/9/2010

	650,00
	25/10/2010

	68,80
	23/11/2010

	3.214,84
	15/1/2010

Individualização dos débitos
49. Individualizando-se os débitos em função das irregularidades, tem-se para o seguinte:
50.  Débito 1, relativo à irregularidade 1: pela não comprovação da boa e regular aplicação dos recursos repassados ao município de Arês/RN, na modalidade fundo a fundo, à conta dos Programas de Proteção Social Básica - PSB e Proteção Social Especial - PSE, ambos vinculados ao Fundo Nacional de Assistência Social - FNAS, no âmbito do Sistema único de Assistência Social, no exercício de 2010, em razão da não apresentação dos elementos necessários à configuração da regular prestação de contas.
Tabela III
	Programa Bolsa Família
 (R$) 
	Data
	Piso Básico de Transição (PBT) e
Piso Básico Variável II
 (R$) 
	Data
	Piso Fixo de Média Complexidade (PFMC) e I, II e III
 (R$) 
	Data
	Projovem Adolescente - PBV I
 (R$) 
	Data

	4.500,00
	19/1/2010
	5.179,52
	2/2/2010
	4.500,00
	14/1/2010
	3.768,75
	19/1/2010

	4.500,00
	4/3/2010
	1.670,40
	5/3/2010
	4.500,00
	4/3/2010
	3.768,75
	20/1/2010

	4.500,00
	16/3/2010
	1.670,40
	24/3/2010
	4.500,00
	25/3/2010
	3.768,75
	31/3/2010

	4.500,00
	22/4/2010
	1.195,82
	12/4/2010
	4.500,00
	14/4/2010
	3.768,75
	26/4/2010

	4.500,00
	19/5/2010
			4.500,00
	11/5/2010
	2.962,71
	24/5/2010

	4.500,00
	17/6/2010
			4.500,00
	14/6/2010
		
	4.500,00
	15/7/2010
			4.500,00
	29/6/2010
		
	4.500,00
	27/8/2010
			4.500,00
	30/8/2010
		
	4.500,00
	17/9/2010
			1.688,00
	9/9/2010
		
	4.500,00
	25/10/2010
						
	4.500,00
	12/11/2010
						
	4.500,00
	30/12/2010
						
	Total
		Total
		Total
		Total
	
	54.000,00
		9.716,14
		37.688,00
		18.037,71

	Piso de Transição de Média Complexi-dade
 (R$) 
	Data
	Piso Variável de Média Complexi-dade
 (R$) 
	Data
				
	650,00
	14/1/2010
	3.214,84
	15/1/2010
				
	650,00
	24/2/2010
						
	650,00
	24/3/2010
						
	650,00
	12/4/2010
						
	650,00
	11/5/2010
						
	650,00
	11/6/2010
						
	650,00
	7/7/2010
						
	650,00
	11/8/2010
						
	650,00
	9/9/2010
						
	650,00
	25/10/2010
						
	68,80
	23/11/2010
						
	Total
		Total
					
	6.568,80
		3.214,84
				Total geral
	129.198,61

51. Desse modo, chegou-se ao quantitativo do débito 1:
	Valor original do repassado (R$) 
	Data do repasse

	4.500,00
	19/1/2010

	4.500,00
	4/3/2010

	4.500,00
	16/3/2010

	4.500,00
	22/4/2010

	4.500,00
	19/5/2010

	4.500,00
	17/6/2010

	4.500,00
	15/7/2010

	4.500,00
	27/8/2010

	4.500,00
	17/9/2010

	4.500,00
	25/10/2010

	4.500,00
	12/11/2010

	4.500,00
	30/12/2010

	5.179,52
	2/2/2010

	1.670,40
	5/3/2010

	1.670,40
	24/3/2010

	1.195,82
	12/4/2010

	4.500,00
	14/1/2010

	4.500,00
	4/3/2010

	4.500,00
	25/3/2010

	4.500,00
	14/4/2010

	4.500,00
	11/5/2010

	4.500,00
	14/6/2010

	4.500,00
	29/6/2010

	4.500,00
	30/8/2010

	1.688,00
	9/9/2010

	3.768,75
	19/1/2010

	3.768,75
	20/1/2010

	3.768,75
	31/3/2010

	3.768,75
	26/4/2010

	2.962,71
	24/5/2010

	650,00
	14/1/2010

	650,00
	24/2/2010

	650,00
	24/3/2010

	650,00
	12/4/2010

	650,00
	11/5/2010

	650,00
	11/6/2010

	650,00
	7/7/2010

	650,00
	11/8/2010

	650,00
	9/9/2010

	650,00
	25/10/2010

	68,80
	23/11/2010

	3.214,84
	15/1/2010

52. Débito 2, relativo à irregularidade 2: pela não comprovação da boa e regular aplicação dos recursos repassados ao município de Arês/RN, na modalidade fundo a fundo, à conta dos Programas de Proteção Social Básica - PSB e Proteção Social Especial - PSE, ambos vinculados ao Fundo Nacional de Assistência Social - FNAS, no âmbito do Sistema único de Assistência Social, no exercício de 2010, em razão da impugnação de despesas consideradas inelegíveis.
Tabela IV
	Piso de Transição de Média Complexi-dade
 (R$) 
	Data
	Piso Básico de Transição (PBT) e
Piso Básico Variável II
 (R$) 
	Data
	Piso Fixo de Média Complexidade (PFMC) e I, II e III
 (R$) 
	Data
		
	26,88
	23/11/2010
	528,34
	2/2/2010
	2.812,00
	9/9/2010
		
					4.500,00
	20/10/2010
		
					4.500,00
	23/11/2010
		
					61,18,00
	24/12/2010
		
	26,88
		528,34
		11.873,18
	Total
	Total geral 
	12.428,40

53. Desse modo, chegou-se ao quantitativo do débito 2:
	Valor original do repassado (R$) 
	Data do repasse

	528,34
	2/2/2010

	2.812,00
	9/9/2010

	4.500,00
	20/10/2010

	4.500,00
	23/11/2010

	61,18
	24/12/2010

	26,88
	23/11/2010

54. As alegações de defesa apresentadas por Erço de Oliveira Paiva, assim, elidem parcialmente as irregularidades apontadas, com a consequente diminuição do valor do débito referente à citação. Importante salientar que, parte dos débitos que restaram consistem em irregularidade diversa da irregularidade que foi objeto da primeira citação, razão pela qual se ensejou a realização de nova citação. 
55. Assim, não foram encontrados argumentos que pudessem alcançar outras elisões além daquelas já encontradas, por ocasião da mencionada defesa.
56. Desse modo, permanece a irregularidade pela não comprovação da boa e regular aplicação dos recursos repassados ao município de Arês/RN, na modalidade fundo a fundo, à conta dos Programas de Proteção Social Básica - PSB e Proteção Social Especial - PSE, ambos vinculados ao Fundo Nacional de Assistência Social - FNAS, no âmbito do Sistema único de Assistência Social, no exercício de 2010, em razão da não apresentação dos elementos necessários à configuração da regular prestação de contas. Além da irregularidade pela aplicação de recursos, à conta dos mesmos programas vinculados ao FNAS, em despesas consideradas inelegíveis, em conformidade com a Nota Técnica 1708/2019 (peça 58) , com as conclusões resumidas no Despacho (peça 59) .
57. Contudo, as despesas inelegíveis devidamente comprovadas beneficiam o município. Logo esse débito não pode ser imputado ao responsável e sim ao município. Todavia, em pesquisa ao sistema processos, conforme abaixo, verificou-se não haver débitos em outros processos em nome do município. 
58. Assim, considerando que o valor atual é inferior ao limite de instauração de TCE, não há a necessidade de se realizar a citação do ente municipal, promovendo-se, desde já, o arquivamento em relação a esse débito, sem cancelamento do débito, a cujo pagamento continuará obrigado o devedor, para que lhe possa ser dada quitação, a título de racionalização administrativa e economia processual, e com o objetivo de evitar que o custo da cobrança seja superior ao valor do ressarcimento.
Pesquisa: Responsável: Município de Arês/RN (CNPJ-08.161.234/0001-22) 
TC Processo 006.297/2019-6 - TCE ENCERRADA -Tomada de Contas Especial TCE instaurada pela Fundação Nacional de Saúde, em razão de não comprovação da regular aplicação dos recursos repassados pela União, Termo de Compromisso TC/PAC 0627/11, firmado com o/a FUNDAÇÃO NACIONAL DE SAÚDE, Siafi/Siconv 671267, função SAÚDE, que teve como objeto SISTEMA DE ESGOTAMENTO SANITÁRIO MSD (nº da TCE no sistema: 635/2017) .
Prescrição da Pretensão Punitiva
59. Vale ressaltar que a pretensão punitiva do TCU, conforme Acórdão 1441/2016-TCU-Plenário, que uniformizou a jurisprudência acerca dessa questão, subordina-se ao prazo geral de prescrição indicado no art. 205 do Código Civil, que é de 10 anos, contado da data de ocorrência da irregularidade sancionada, nos termos do art. 189 do Código Civil, sendo este prazo interrompido pelo ato que ordenar a citação, a audiência ou a oitiva do responsável. 
60. No caso em exame, não ocorreu a prescrição, uma vez que o último débito ocorreu em 30/12/2010 (peça 1, p. 13-15) e o ato de ordenação da nova citação ocorreu em 31/10/2020 (peça 70) .
CONCLUSÃO
61. Em face da análise promovida na seção 'Exame Técnico', verifica-se que o responsável Erço de Oliveira Paiva não logrou comprovar a boa e regular aplicação dos recursos, instado a se manifestar, optou pelo silêncio, configurando a revelia, nos termos do § 3º, do art. 12, da Lei 8.443/1992. Ademais, inexistem nos autos elementos que demonstrem a boa-fé do responsável ou a ocorrência de outras excludentes de culpabilidade.
62. Verifica-se também que não houve a prescrição da pretensão punitiva, conforme análise já realizada.
63. Tendo em vista que não constam dos autos elementos que permitam reconhecer a boa-fé do responsável Erço de Oliveira Paiva, sugere-se que as suas contas sejam julgadas irregulares, nos termos do art. 202, § 6º, do Regimento Interno do TCU, com a imputação do débito atualizado monetariamente e acrescido de juros de mora, nos termos do art. 202, § 1º do Regimento Interno do TCU, descontado o valor eventualmente recolhido, com a aplicação da multa prevista no art. 57 da Lei 8.443/1992.
64. Além de arquivar este processo, sem julgamento de mérito, em relação ao Município de Arês/RN (CNPJ-08.161.234/0001-22) , nos termos dos arts. 20 e 21 da Lei 8.443/1992 c/c o art. 213, do RITCU, sem cancelamento do débito, a cujo pagamento continuará obrigado o devedor, para que lhe possa ser dada quitação.
65. Por fim, como não houve elementos que pudessem modificar o entendimento acerca das irregularidades em apuração, modifica-se a matriz de responsabilização em anexo.
PROPOSTA DE ENCAMINHAMENTO
66. Diante do exposto, submetem-se os autos à consideração superior, propondo:
	a) arquivar este processo, sem julgamento de mérito, em relação ao Município de Arês/RN (CNPJ-08.161.234/0001-22) , nos termos dos arts. 20 e 21 da Lei 8.443/1992 c/c o art. 213, do RITCU, sem cancelamento do débito, a cujo pagamento continuará obrigado o devedor, para que lhe possa ser dada quitação;
	b) acatar parcialmente as alegações de defesa de Erço de Oliveira Paiva (CPF XXX.435.697-XX) ; 
	c) julgar irregulares, nos termos dos arts. 1º, inciso I, 16, inciso III, alíneas b e c, da Lei 8.443/1992, c/c os arts. 19 e 23, inciso III, da mesma Lei, as contas do responsável Erço de Oliveira Paiva (CPF XXX.435.697-XX) , condenando-o ao pagamento da importância a seguir especificada, atualizada monetariamente e acrescida dos juros de mora, calculada a partir da data discriminada até a data da efetiva quitação do débito, fixando-lhe o prazo de quinze dias, para que comprove, perante o Tribunal, o recolhimento da referida quantia aos cofres do FNAS, nos termos do art. 23, inciso III, alínea a, da citada lei, c/c o art. 214, inciso III, alínea a, do Regimento Interno do TCU.
Débito 1 relacionado ao responsável Erço de Oliveira Paiva (CPF XXX.435.697-XX) , Ex-prefeito do município de Arês/RN, no período de 1/1/2009-31/12/2012, na condição de gestor:
	Valor (R$) 
	Data 

	4.500,00
	19/1/2010

	4.500,00
	4/3/2010

	4.500,00
	16/3/2010

	4.500,00
	22/4/2010

	4.500,00
	19/5/2010

	4.500,00
	17/6/2010

	4.500,00
	15/7/2010

	4.500,00
	27/8/2010

	4.500,00
	17/9/2010

	4.500,00
	25/10/2010

	4.500,00
	12/11/2010

	4.500,00
	30/12/2010

	5.179,52
	2/2/2010

	1.670,40
	5/3/2010

	1.670,40
	24/3/2010

	1.195,82
	12/4/2010

	4.500,00
	14/1/2010

	4.500,00
	4/3/2010

	4.500,00
	25/3/2010

	4.500,00
	14/4/2010

	4.500,00
	11/5/2010

	4.500,00
	14/6/2010

	4.500,00
	29/6/2010

	4.500,00
	30/8/2010

	1.688,00
	9/9/2010

	3.768,75
	19/1/2010

	3.768,75
	20/1/2010

	3.768,75
	31/3/2010

	3.768,75
	26/4/2010

	2.962,71
	24/5/2010

	650,00
	14/1/2010

	650,00
	24/2/2010

	650,00
	24/3/2010

	650,00
	12/4/2010

	650,00
	11/5/2010

	650,00
	11/6/2010

	650,00
	7/7/2010

	650,00
	11/8/2010

	650,00
	9/9/2010

	650,00
	25/10/2010

	68,80
	23/11/2010

	3.214,84
	15/1/2010

	d) aplicar ao responsável Erço de Oliveira Paiva (CPF XXX.435.697-XX) , a multa prevista no art. 57 da Lei 8.443/1992 c/c o art. 267 do Regimento Interno do TCU, fixando-lhe o prazo de quinze dias, a contar da notificação, para que comprove, perante o Tribunal (art. 214, III, alínea a, do Regimento Interno do TCU) , o recolhimento da dívida aos cofres do Tesouro Nacional, atualizada monetariamente desde a data do acórdão que vier a ser proferido por este Tribunal até a data do efetivo recolhimento, se paga após o vencimento, na forma da legislação em vigor;
	e) autorizar, desde logo, a cobrança judicial das dívidas, caso não atendida a notificação, na forma do disposto no art. 28, inciso II, da Lei 8.443/1992;
	f) autorizar também, desde logo, se requerido, com fundamento no art. 26, da Lei 8.443, de 1992, c/c o art. 217, §§ 1º e 2º, do Regimento Interno do TCU, o parcelamento da (s) dívida (s) em até 36 parcelas, incidindo, sobre cada parcela, corrigida monetariamente, os correspondentes acréscimos legais, fixando-lhe o prazo de quinze dias, a contar do recebimento da notificação, para comprovar, perante o Tribunal, o recolhimento da primeira parcela, e de trinta dias, a contar da parcela anterior, para comprovar os recolhimentos das demais parcelas, devendo incidir, sobre cada valor mensal, atualizado monetariamente, os juros de mora devidos, no caso do débito, na forma prevista na legislação em vigor, alertando o responsável de que a falta de comprovação do recolhimento de qualquer parcela importará o vencimento antecipado do saldo devedor, nos termos do § 2º do art. 217 do Regimento Interno deste Tribunal; 
	g) enviar cópia do Acórdão a ser prolatado à Procuradoria da República no Estado do RN, nos termos do § 3º do art. 16 da Lei 8.443/1992, c/c o § 7º do art. 209 do Regimento Interno do TCU, para adoção das medidas cabíveis; e
	h) enviar cópia do Acórdão que vier a ser proferido ao Fundo Nacional de Assistência Social e ao responsável, para ciência;
	i) informar à Procuradoria da República no Estado de RN, ao Fundo Nacional de Assistência Social e ao responsável que a presente deliberação, acompanhada do Relatório e do Voto que a fundamenta, está disponível para a consulta no endereço www.tcu.gov.br/acordaos, além de esclarecer que, caso requerido, o TCU poderá fornecer sem custos as correspondentes cópias, de forma impressa; e
	j) informar à Procuradoria da República no Estado de RN que, nos termos do parágrafo único do art. 62 da Resolução TCU 259/2014, os procuradores e membros do Ministério Público credenciados nesta Corte podem acessar os presentes autos de forma eletrônica e automática, ressalvados apenas os casos de eventuais peças classificadas como sigilosas, as quais requerem solicitação formal."
3.	O Ministério Público junto a este Tribunal, representado neste feito pela Procuradora-Geral Cristina Machado da Costa e Silva, após fazer algumas ponderações acerca da inocorrência, no caso concreto que ora se analisa, da prescrição das pretensões punitiva e ressarcitória, sob o regime estabelecido pela Lei 9.873/1999, concordou com o encaminhamento sugerido pela unidade técnica (peça 93) .
	É o Relatório.

Daniel Monteiro da Silva (OAB/RN 5.835).

Procuradora-Geral Cristina Machado da Costa e Silva.

TOMADA DE CONTAS ESPECIAL. RECURSOS DO FUNDO NACIONAL DE ASSISTÊNCIA SOCIAL REPASSADOS A MUNICÍPIO, NA MODALIDADE FUNDO A FUNDO, PARA A EXECUÇÃO DOS PROGAMAS DE PROTEÇÃO SOCIAL BÁSICA E PROTEÇÃO SOCIAL ESPECIAL. NÃO COMPROVAÇÃO DA BOA E REGULAR UTILIZAÇÃO DE PARTE DAS VERBAS PÚBLICAS POR AUSÊNCIA DE DOCUMENTOS QUE EVIDENCIEM AS DESPESAS DECLARADAS AO TOMADOR DE CONTAS. ELEMENTOS DE DEFESA INSUFICIENTES PARA AFASTAR AS FALHAS DETECTADAS. IRREGULARIDADE DAS CONTAS DO EX-GESTOR COM IMPOSIÇÃO DE DÉBITO E APLICAÇÃO DE MULTA PROPORCIONAL AO DANO. RACIONALIZAÇÃO ADMINISTRATIVA E ECONOMIA PROCESSUAL. ARQUIVAMENTO DOS AUTOS EM RELAÇÃO AO MUNICÍPIO DE ARÊS/RN, SEM O CANCELAMENTO DO DÉBITO QUE LHE FOI IMPUTADO.

TOMADA DE CONTAS ESPECIAL (TCE)

Secretaria de Controle Externo de Tomada de Contas Especial - SecexTCE.

Trata-se da Tomada de Contas Especial instaurada pelo então Ministério do Desenvolvimento Social e Agrário contra o Sr. Erço de Oliveira Paiva, ex-prefeito de Arês/RN (gestão: 1º/01/2009 a 31/12/2012) , em face da não comprovação da boa e regular aplicação dos recursos transferidos ao município pelo Fundo Nacional de Assistência Social - FNAS, na modalidade fundo a fundo, para execução dos programas Proteção Social Básica - PSB e Proteção Social Especial - PSE, no exercício de 2010.
2.	As verbas repassadas à municipalidade, no exercício precitado, totalizaram R$ 278.274,67, consoante documentação juntada à peça 1, pp. 13-15, sendo que R$ 33.736,16 se referem a valores repassados por conta do Índice de Gestão Descentralizada do Programa Bolsa Família (IGD/PBF) , não sendo, portanto, gerenciados pelo FNAS.
3.	No Relatório de Tomada de Contas Especial 152/2016, acostado à peça 1. pp. 129-133, a responsabilidade pelo prejuízo, no valor original de R$ 244.538,51, foi atribuída ao Sr. Erço de Oliveira Paiva, uma vez que geriu os recursos em exame. Nesse documento, consta ainda a notícia de que a instauração desta TCE decorreu da falta de encaminhamento da documentação exigida para a prestação de contas dos programas em comento.
4.	No âmbito deste Tribunal, a  então Secex-PI, unidade responsável à época pela instrução deste feito, efetuou a citação do responsável pelo valor repassado (peças 9, 10, 16 e 19) , tendo o ex-gestor encaminhado, a título de alegações de defesa, vasta documentação comprobatória da execução de recursos pela Secretaria Municipal de Assistência Social (peças 25 a 47) .
5.	Por meio do Acórdão 1240/2019-TCU-Segunda Câmara (Relação Ata 5/2019) , esta Corte de Contas determinou à unidade técnica que remetesse os novos elementos acostados aos autos para a "Secretaria Nacional de Assistência Social - SNAS, à qual se subordina o Fundo Nacional de Assistência Social - FNAS, fixando-lhe o prazo de 90 (noventa) dias, para o envio a este Tribunal do parecer conclusivo sobre a conformidade da aplicação dos recursos repassados pelo referido fundo ao Município de Arês/RN, no exercício de 2010, na modalidade fundo a fundo, para execução de ações de Proteção Social Básica - PSB e de Proteção Social Especial - PSE, sob a égide da Lei Federal 8.742/1993, Lei Orgânica de Assistência Social - Loas e Portarias MDS 96/2009 e 625/2010."
6.	Em atendimento à aludida deliberação, foi realizada diligência ao Ministério da Cidadania, por meio do Ofício 0993/2019 - Secomp-2, datado 1/8/2019 (peças 54 e 55) , tendo o FNAS encaminhado, em resposta, vasta documentação (peças 57 a 65) , sendo que a análise da prestação de contas apresentada pelo Sr. Erço de Oliveira Paiva foi sintetizada na Nota Técnica 1708/2019 (peça 58) .
7.	Consoante o contido no Despacho 4485/2019 (peça 59) , a Secretaria Nacional de Assistência Social - SNAS do Ministério da Cidadania concluiu que os documentos enviados pelo TCU e analisados, com base na legislação pertinente, indicam que o Município teria atendido parcialmente a solicitação deste Ministério, sendo que a prestação de contas estaria apta para aprovação no valor de R$ 102.911,50.
8.	Na Nota Técnica 1708/2019 do tomador de contas (peça 58) , consta a informação de que só foi apresentada intempestivamente documentação, à título de prestação de contas, relacionada à parte dos recursos repassados em 2010, no âmbito dos programas Proteção Social Básica - PSB e Proteção Social Especial - PSE, além do que foram detectadas as seguintes inconsistências na aludida documentação:
	8.1. no tocante a gastos com aquisição de gás de cozinha como não há identificação de qual tenha sido a destinação desses produtos adquiridos, a Secretaria de Gestão de Fundos e Transferências da Diretoria Executiva do Fundo Nacional de Assistência Social do Ministério da Cidadania considerou que, para o montante total de R$ 3.108,00 (três mil cento e oito reais) , não havia como apresentar um parecer conclusivo;
	8.2. algumas despesas foram caracterizadas como inelegíveis por estarem associadas a pagamentos de diárias, salário maternidade e cestas básicas para distribuição nos Centros de Referência de Assistência Social - CRAS, bem como à aquisição de placas de homenagens e de produto de higiene, alcançando um total de R$ 12.428,40 (doze mil quatrocentos e vinte e oito reais e quarenta centavos) , que foi impugnado. 
9.	Registre-se que as impugnações foram especificadas de forma minudente e estão associadas aos correspondentes valores monetários no documento de referência (Nota Técnica 1708/2019) .
10.	Em nova instrução dos autos (peça 68) , a Secretaria de Controle Externo de Tomada de Contas Especial - SecexTCE conclui que os novos elementos elidem parcialmente as irregularidades apontadas, com a consequente diminuição do valor do débito constante da primeira citação realizada, sendo que, de um valor total repassado equivalente a R$ 244.538,51, tem-se a aprovação de R$ 102.911,50, restando um débito equivalente a R$ 141.627,01 (quantias de R$ 129.198,61 referente a gastos sem comprovação de despesas e de R$ 12.428,40 relativa a gastos com despesas impugnadas por terem sido considerados inelegíveis) .
11.	Apesar de ter sido notificado da nova citação, acerca desse débito remanescente, em endereços provenientes de bases de dados públicas custodiadas pelo TCU (TSE, RENACH e Receita Federal do Brasil - peças 72, 73 e 79 a 81) , conforme comprovam os avisos de recebimento às peças 74, 76 e 82 a 86, bem como por via editalícia, consoante publicação do Diário Oficial da União (peças 87 e 88) , o ex-prefeito deixou transcorrer in albis o prazo para sua defesa.
12.	Nesse contexto, a Secretaria de Controle Externo de Tomada de Contas Especial - SecexTCE e o Ministério Público junto ao TCU, representado pela Procuradora-Geral Cristina Machado da Costa e Silva, manifestaram-se pela irregularidade das contas do Sr. Erço de Oliveira Paiva, com fundamento no art. 16, inciso III, alíneas b e c, da Lei 8.443/1992, com a consequente imputação do débito no valor de R$ 129.198,61, referente a gastos sem comprovação de despesas, e aplicação da multa prevista no seu art. 57 do aludido normativo. Outrossim, considerando que as despesas inelegíveis devidamente comprovadas (R$ 12.428,40) beneficiaram exclusivamente o município, bem assim que seu valor atualizado é inferior ao limite de instauração de TCE, os pareceres foram unânimes pelo arquivamento das contas do ente municipal, sem cancelamento do débito, a cujo pagamento continuará obrigado o devedor, para que lhe possa ser dada quitação, a título de racionalização administrativa e economia processual.
II
13.	Fixadas a análise de mérito e a proposta de desfecho da Secretaria instrutiva, passo ao exame das questões que permeiam o processo.
14.	Como visto no Relatório precedente e no resumo acima, o ex-gestor foi instado a se pronunciar nos autos acerca de irregularidades na condução dos programas PSB e PSE, havidas no exercício de 2010, e apresentou documentação que não é suficiente para afastar todas as irregularidades apontadas na gestão dos recursos federais confiados à municipalidade, tendo sido constatadas despesas inelegíveis (pagamentos de diárias, de salário maternidade e de cestas básicas para distribuição CRAS, além de aquisições de placas de homenagens e de produto de higiene) , bem como a existência de gastos não comprovados.
15. 	Apesar de devidamente notificado da citação quanto ao débito remanescente, o gestor, desta feita, não encaminhou sua defesa ao TCU nem recolheu o valor do débito.
16.	Cumpre destacar ainda que tanto a unidade técnica quanto o Ministério Público de Contas estão afinados na interpretação de que os elementos apresentados pelo ex-alcaide, em resposta à primeira citação, são insuficientes para afastar as ocorrências discriminadas neste processo. 
17.	No caso concreto, a ausência parcial de documentos de prestação de contas impediu a comprovação da boa e regular utilização das verbas públicas federais, tanto pela quantia de R$ 129.198,61 referente a gastos sem comprovação de despesas, como pelo valor de R$ 12.428,40 relativo a despesas consideradas inelegíveis. 
18.	Deve-se deixar bem frisado que cabe ao gestor que se comprometeu a aplicar os recursos nas finalidades acordadas o ônus de evidenciar o adequado emprego da integralidade do dinheiro público, mediante documentação suficiente para tanto, o que não ocorreu nestes autos.
19.	Destaca-se ainda que o dever de demonstrar a regular utilização desses valores decorre de imposição derivada do ordenamento jurídico, nos termos do bloco normativo composto pelas disposições dos arts. 70, parágrafo único, da Constituição Federal, 93 do Decreto-lei 200/1967 e 66 do Decreto 93.872/1986.
20.	Nessa conexão de ideias, entendo que está seguramente evidenciada a necessidade de responsabilização do Sr. Erço de Oliveira Paiva, uma vez que era o prefeito à época dos repasses e da gestão dos recursos em epígrafe, ou seja, recebeu e empregou as verbas federais em sua administração (de 2009 a 2012) . Por conseguinte, as suas contas devem ser julgadas irregulares com a condenação ao pagamento do débito referente a gastos sem comprovação de despesas (R$ 129.198,61) e aplicação da multa proporcional ao dano, prevista no art. 57 da Lei 8.443/1992, ante a gravidade das faltas constatadas e a sua reprovabilidade de conduta.
21.	Cumpre destacar, ainda, conforme apontado pela unidade técnica, que apesar de o Município de Arês/RN ter se beneficiado com a utilização dos recursos federais em tela no pagamento de despesas caracterizadas como inelegíveis, o valor total desses gastos possui materialidade muito baixa (R$ 12.428,40) . Assim, considerando que tal valor atualizado é inferior ao limite de instauração de TCE, não há a necessidade de se realizar a citação do ente municipal, de tal forma que, quanto a esse ente federado, por motivos de racionalização administrativa e economia processual, cabe arquivar suas contas sem cancelamento do débito apurado, a cujo pagamento continuará obrigado o Município de Arês/RN para que lhe possa ser dada quitação, em consonância com o disposto nos arts. 93 da Lei 8.443/1992 e 213 do Regimento Interno/TCU. 
22.	No que diz respeito à pretensão punitiva do TCU, cabe registrar que o Acórdão 1441/2016-TCU-Plenário (relator Ministro Benjamin Zymler e redator Ministro Walton Alencar Rodrigues) uniformizou a jurisprudência desta Corte, no sentido de que há a subordinação ao prazo geral de prescrição decenal indicado no art. 205 do Código Civil, contado da data de ocorrência da irregularidade sancionada, nos termos do art. 189 do Código Civil, sendo este prazo interrompido pelo ato que ordenar a citação, a audiência ou a oitiva do responsável.  
23. 	No processo ora em análise, o início da contagem do prazo deve ocorrer na data prevista para entrega da prestação de contas final ou da efetiva apresentação antecipada, conforme os excertos de julgados que se seguem (coletados com auxílio da ferramenta de pesquisa do Tribunal "jurisprudência selecionada") : 
Acórdão 2278/2019-TCU-Plenário  (rel. min. subst. Augusto Sherman) 
"Nos casos de não comprovação da regular aplicação de recursos repassados mediante convênios ou instrumentos similares, a data limite para entrega da prestação de contas final ou a data da efetiva entrega antecipada assinala o marco inicial da contagem do prazo de prescrição da pretensão punitiva do TCU."
Acórdão 11930/2020-TCU-Segunda Câmara (de minha relatoria) 
"Nos casos de não comprovação da regular aplicação de recursos federais repassados mediante transferências fundo a fundo, a data limite para entrega da prestação de contas final ou a data da efetiva entrega antecipada assinala o marco inicial da contagem do prazo de prescrição da pretensão punitiva do TCU."
24.	De acordo com o art. 6º, § 4º, da Portaria MDS 675/2010 (peça 75) , a prestação de contas deveria ocorrer até o último dia do mês de fevereiro de 2011 (peça 90, p. 10) . Como a ordem para promover a citação se deu 07/06/2017 (peça 8) , os atos considerados irregulares não foram colhidos pela prescrição da pretensão punitiva do Tribunal, uma vez que nesse interregno temporal (entre a data da prestação de contas e a da citação) não transcorreram dez anos.
25.	Por fim, deve-se autorizar a cobrança judicial, se necessária, e o pagamento da dívida em até 36 parcelas mensais e consecutivas, caso solicitado, bem como encaminhar cópia do Acórdão que vier a ser proferido à Secretaria Nacional de Assistência Social - SNAS do Ministério da Cidadania, para ciência, e à Procuradoria da República no Estado do Rio Grande do Norte, com fundamento no art. 16, § 3º, da Lei 8.443/1992 c/c art. 209, § 7º, do Regimento Interno do TCU, para adoção das providências consideradas cabíveis. 
	Ante o exposto, manifesto-me por que seja adotada a deliberação que ora submeto a este Colegiado. 
T.C.U., Sala das Sessões, em 29 de março de 2021.
MARCOS BEMQUERER COSTA
Relator